臺灣桃園地方法院民事裁定
110年度監宣字第278號
聲  請  人  朱家慧  
            朱家芳  
            朱家宏  
相  對  人  朱家亮  
關  係  人  朱祥雲  
代  理  人  游明仁律師
上列聲請人聲請改定監護人事件，本院裁定如下：
　　主  文
聲請駁回。
程序費用由聲請人負擔。　　
　　理  由
一、聲請意旨略以：聲請人丁○○、乙○○、甲○○與相對人為兄弟姊
    妹關係，關係人戊○○為兩造之父，相對人前經本院109年度
    監宣字第208號裁定宣告為受監護宣告之人，並選任關係人
    及聲請人甲○○為共同監護人，指定聲請人為會同開具財產清
    冊之人。惟於民國109年間聲請人丁○○為會同開具財產清冊
    時，請求關係人提出相對人財產清冊，關係人未出具相對人
    之郵政存簿儲金內頁或其他證明文件，僅以口頭稱相對人存
    款餘額約新臺幣（下同）5萬5,000元，又兩造母親朱沈罕於
    108年9月18日死亡，生前遺有台北富邦銀行福港分行存款3
    筆總額420萬3,580元，相對人除繼承66萬元外，尚有上開存
    款之5分之1，而相對人每月安置費用僅為1萬2,000元，關係
    人亦稱安置費用係以自己名下房屋租金支付，故關係人開具
    上開財產清冊時，相對人存款餘額與繼承所得顯不相當，並
    未真實陳報相對人之財產狀況，並將相對人之財產移作他用
    ，顯不符相對人之最佳利益，亦非適合擔任監護人一職；又
    母親身故時遺留勞力士鑽錶及鑽戒各1只，總價值逾百萬元
    ，相對人有5分之1之繼承權，此部分請關係人詳細揭露相對
    人之財產清冊。相對人名下坐落臺北市○○區○○街00○0○00○0
    號房地（下稱系爭房地）為繼承母親之遺產，與全體繼承人
    公同共有持分2分之1，惟關係人擅將系爭房地出租他人使用
    ，契約內容及租金收入未明，相對人及其他公同共有人均分
    租金收益，有損相對人之利益。此外，關係人已達86歲高齡
    ，於前揭監護宣告案件稱伊年事已高不適任監護人等語，另
    於監護宣告裁定後，旋於109年9月將其個人資產百分之80贈
    與當年2月新婚之妻子，又關係人於110年3月19日向聲請人
    甲○○表示其經濟不佳，有向友人借款等語，足見關係人年邁
    ，無法為相對人之最佳利益，確有改定監護人之必要。聲請
    人乙○○為相對人之妹，現年52歲正值中壯年，身體健康，居
    於北部，十分關注相對人之利益，不願見到相對人財產遭受
    挪用，對於相對人之財產提出公正規劃，認為將財產交付信
    託並設2位監察人，以保障相對人之最大利益，爰請求改定
    聲請人乙○○、甲○○共同為相對人之監護人等語。
二、關係人戊○○則以：相對人因殘障安置於安養機構達50年，期
    間費用均係關係人負擔，聲請人丁○○、乙○○、甲○○不曾聞問
    ，聲請人丁○○、甲○○僅前去探望3次，聲請人乙○○1次探視都
    沒有，而聲請人甲○○之女朱珮詒於出生7個月後就由關係人
    扶養迄今。關於聲請人所指相對人繼承所得開支，相對人於
    元福養護中心之費用，108年10月至12月為3萬元、109年1月
    至12月為20萬8,838元、110年1月至8月為11萬4,730元，另
    關係人為相對人規劃生前契約21萬6,000元（卷一第143頁至
    第147頁） 、購買靈骨塔位總價27萬元，已支付9萬元，合
    計65萬9,568元，此係相對人繼承母親保險給付分得66萬元
    部分；聲請人所指台北富邦銀行400萬元存款乃關係人自有
    資金，以死亡之朱沈罕名義存入，該筆款項使用情形如下，
    支付朱沈罕喪葬費共計33萬7,010元、關係人為自己規劃生
    前契約20萬4,000元及靈堂使用費1萬2,000元（卷一第192頁
    至第196頁）、朱珮詒國中1、2年級上學期註冊費及學雜費2
    1萬4,966元、朱珮詒升國中前寒暑假家教費6萬5,200元、關
    係人為自己購置OSIM按摩椅19萬8,000元、臺北市○○區○○街0
    0號3樓住宅整修費共計310萬9,900元、110年5月迄今以月基
    本生活開銷5萬元共花費20萬，總計434萬1,076元，又上開
    住宅整修費係修繕關係人及兩造共有之不動產，增加該不動
    產之價值，乃必要且有益之費用，其餘開支、喪葬支出或日
    常生活必需，並無任何不當揮霍。關於系爭房地房屋租金收
    入，系爭房地於107年4月20日簽約、租期3年、月租金18萬
    元，惟為因應疫情，月租金自109年3月起降為12萬元，於11
    0年5月調為15萬元，惟因疫情未趨緩退回12萬元，該月實收
    租金3萬元，自110年6月迄今無租金收入。朱沈罕死亡後，
    關係人目睹聲請人爭遺產不孝行徑，乃於109年9月18日以存
    證信函將沉痛感受告知聲請人，並收回購買給朱沈罕之首飾
    等物品，不願分給聲請人。關係人雖年逾80歲，然耳聰目明
    、身體強壯，於110年7、8月身心及健康檢查結果為身心健
    康無虞。相對人為關係人自幼照顧之親生骨肉，然若關係人
    往生，聲請人是否會照顧相對人已非關係人能力所及，請基
    於相對人最佳利益之考量，駁回改定監護人之聲請。
三、按有事實足認監護人不符受監護人之最佳利益，或有顯不適
    任之情事者，法院得依前條第1項聲請權人之聲請，改定適
    當之監護人，不受第1094條第1項規定之限制，民法第1106
    條之1第1項定有明文。前開關於未成年人監護規定，依民法
    第1113條之規定，於成年人之監護準用之。是受監護宣告之
    人之監護人之改定，自應以有事實足認監護人不符受監護人
    之最佳利益，或有顯不適任之情事者，始足當之。
四、經查：
（一）丙○○前經本院以109年度監宣字第208號民事裁定宣告為受
      監護宣告人，並選定戊○○與甲○○為受監護宣告人丙○○之共
      同監護人，指定丁○○為會同開具財產清冊之人等事實，有
      聲請人提出本院109年度監宣字第208號民事裁定為證，並
      經本院調閱上開監護宣告事件卷宗核閱無訛。
（二）聲請人主張關係人陳報財產清冊，相對人存款餘額與繼承
      所得顯不相當，又相對人有繼承母親遺留總價值逾百萬元
      之勞力士鑽錶及鑽戒5分之1繼承權，另關係人擅自將系爭
      房地出租，契約內容及租金收入不明，且相對人與其他公
      同共有人分得租金有損相對人之利益，關係人現年86歲高
      齡，已將財產贈與新婚妻子，且經濟不佳向人借款等情，
      固據提出財產清冊陳報狀、土地及建物所有權狀、土地及
      建物登記謄本、遺產稅免稅證明書等為證，關係人不爭執
      其有使用相對人繼承所得66萬元，亦有將系爭房地出租他
      人行為，然以前詞置辯，並提出收款帳戶為桃園市私立元
      福護理之家之郵政劃撥儲金存款收據、代墊個人用品明細
      、墓基使用權契約書、圓融生前契約、系爭房地租賃契約
      書、租金收入之存簿內頁明細等為證。查被繼承人朱沈罕
      於108年9月18日死亡，關係人因前為朱沈罕投保保險，故
      相對人於108年12月4日有自富邦人壽匯入66萬0,358元之
      交易記錄，此有中華郵政股份有限公司110年9月6日函附
      歷史交易清單可參（見本院卷一第176頁），而觀諸上開
      郵政劃撥儲金存款收據及代墊個人用品明細，可知關係人
      於朱沈罕死亡後至關係人於109年9月9日向本院提出財產
      清冊前（見本院109年度監宣字第762號陳報狀收文章），
      確有支付桃園市私立元福護理之家費用達17萬3,580元（
      見本院卷第129、131至132頁），又上開墓基使用契約為
      關係人配偶陳薇竹於109年4月1日簽立，並預購躉繳9萬元
      ，嗣於110年10月5日申請讓與相對人，而上開圓融生前契
      約則為關係人於108年10月24日簽立，並支付21萬6,000元
      ，可認關係人確有以上開保險給付負擔相對人安養費用及
      為相對人購買生前契約與靈骨塔位之情事，聲請人雖謂相
      對人有未據實陳報相對人財產之情形，然本院係於109年7
      月8日裁定宣告相對人為受監護宣告之人，觀諸關係人提
      出108年1、4、5月郵政劃撥儲金存款收據及養護費及個人
      用品明細表，另參以關係人於本院109年度監宣字第208號
      調查時，對於本院詢問：「丙○○的身分證、存摺、印章及
      健保卡都是何人在保管」、「丙○○的看護費用由何人支付
      」，答稱：「都是我在保管」、「都是我在支付」等語（
      見上開卷宗109年7月6日訊問筆錄），顯見關係人應係長
      期管理相對人財務，而聲請人為相對人之手足，過往得透
      過親屬會議方式協調照護事宜，亦或建議關係人公布使用
      相對人財產狀況，惟聲請人並未為之，於本院審理期間亦
      無提出其他足認關係人有隱匿或侵占相對人財產之證據，
      尚難遽以認定關係人有未據實陳報財產清冊，或將相對人
      財產移作他用之情。又朱沈罕遺有土地8筆、房屋4筆、存
      款7筆及車輛1筆等財產，有上開免稅證明書可稽，並無聲
      請人所指稱遺留總價逾百萬元之勞力士鑽錶及鑽戒，雖關
      係人謂已將贈與朱沈罕之首飾收回，然此是否即指上開鑽
      錶及鑽戒，且價值究應為何，均未見聲請人舉證以實其說
      ，尚無法認定朱沈罕之遺產有聲請人所指之鑽錶及鑽戒；
      另查朱沈罕所遺土地及房屋登記為兩造及關係人公同共有
      ，車輛則登記為相對人所有，有上開土地及建物所有權狀
      、土地及建物登記謄本及稅務電子閘門財產所得調件明細
      表可稽，聲請人雖謂相對人有朱沈罕所遺存款420萬3,580
      元之5分之1，關係人則謂其中400萬元為其自有資金等語
      ，縱關係人確有使用該金額，然此應係聲請人及關係人對
      該筆遺產認知差異所致，或可經由訴訟釐清，惟難遽認關
      係人有未據實陳報財產清冊，或將相對人財產移作他用之
      情。至聲請人主張關係人將系爭房地出租，相對人與其他
      公同共有人分配租金收益係損害相對人之利益云云，然依
      前所述可知系爭房地目前登記為兩造及關係人公同共有，
      則在無約定租金歸屬於相對人所有情況下，相對人按其比
      例獲得租金收益，難謂係損害相對人之利益。又關係人雖
      高齡86歲，惟於110年8月4日經醫診察認目前並未觀察到
      任何認知功能退化之情形，可確定並無失智症等情，有關
      係人提出之乙種診斷證明書在卷可憑，難認關係人因年邁
      無法善盡監護人職責。
（三）本院依職權分別囑託高雄市政府社會局、桃園市社會工作
      師公會、映晟社會工作師事務所進行訪視。財團法人喜憨
      兒社會福利基金會經高雄市政府社會局委託訪視聲請人丁○○後提出綜合評估及具體建議，認：訪視過程中，聲請人
      表示，若經調查之後改定監護人（乙○○）若有不適任或無
      意願擔任監護人情事發生時，聲請人願意擔任共同監護人
      ，本件僅訪視到聲請人，致無法提出評估與具體建議，建
      議參酌其他人員之訪視報告後，自為裁定等語。桃園市社
      會工作師公會於訪視聲請人甲○○後提出建議，認：本案之
      聲請人為受監護宣告人姊姊，乙○○為受監護宣告人妹妹，
      甲○○為受監護宣告人弟弟，戊○○為受監護宣告人父親，受
      監護宣告人目前安置於桃園市私立元福護理之家，接受機
      構式照護，由機構工作人員照顧受監護宣告人的日常生活
      起居，並提供陪同就醫服務，甲○○願意主責處理受監護宣
      告人事務及一年到機構關懷探視受監護宣告人兩次，而受
      監護宣告人每月機構安置自付額則由戊○○支付，甲○○口頭
      表示，受監護宣告人母親朱沈罕已往生，聲請人及乙○○皆
      已知悉及同意本案之聲請，然未主動告知戊○○本案之聲請
      ，但戊○○應有收到法院公文；經訪視，甲○○具單獨擔任本
      案監護人意願。綜合評估，甲○○的陳述，雖未見明顯不適
      任之消極原因，但過往皆由戊○○處理受監護宣告人事務，
      然甲○○及戊○○對受監護宣告人的財務管理方式並無共識，
      恐損及受監護宣告人之利益，另因新冠肺炎疫情影響，受
      監護宣告人安置機構無法接受人員之探訪，故訪員無實際
      訪視受監護宣告人，而聲請人、乙○○及戊○○皆居他轄，故
      有關受監護宣告人的身心及受照顧狀況、聲請人丁○○、乙○○及戊○○之意見想法，建請詳參本案醫療鑑定報告及高雄
      市與臺北市訪視單位之訪視報告，並以受監宣告人最佳利
      益為考量，參酌相關事證後予以綜合裁量之等語。映晟社
      會工作師事務所於訪視聲請人乙○○、關係人後提出綜合評
      估及具體建議，認：乙○○為受監護宣告人之妹妹，知悉受
      宣告人財產狀況，期待與甲○○共同監護，並認為戊○○有損
      害受宣告人財產之疑慮，惟與受宣告人自幼未同住，未曾
      前往機構探視，且對受宣告人目前身心狀態較無掌握，戊○○為受宣告人之父親，亦為現任監護人之一，多年來協助
      受宣告人之照護安排，知悉受宣告人財產狀況且曾協助辦
      理繼承，亦瞭解受宣告人照護所需費用，惟戊○○陳述與甲○○難以合作，認為甲○○未盡監護義務。評估戊○○長期為處
      理受宣告人照護事宜者，因無法訪視甲○○及聲請人，無法
      得知其表示與意願，建請參考他造之評估報告、當事人當
      庭之陳述與相關事證，或請審酌是否需調查受宣告人之財
      產狀況，自為裁定等語。分別有財團法人喜憨兒社會福利
      基金會110年6月7日函附之成年監護訪視調查評估報告統
      一參考指標及格式、桃園市社會工作師公會110年6月15日
      函附之監護（輔助）宣告調查訪視報告、映晟社會工作師
      事務所110年6月17日函附之成年監護訪視調查評估報告等
      在卷可稽。
（四）本院綜合上開事證及參考訪視報告之意見，認相對人長年
      安置於安養機構，由相對人負責支付安養機構相關費用，
      並定期至安養機構探視，未有明顯疏忽或未盡扶養照顧之
      不利於相對人利益之情事，故尚無改定監護人之必要。聲
      請人雖對關係人就相對人之財務管理有所質疑，然未提出
      其他證據以實其說，又關係人雖已年邁，但仍有意願繼續
      擔任相對人之監護人，本院審酌相對人之監護人除關係人
      外，尚有聲請人甲○○為共同監護人，且其對於關係人可否
      擔任監護人亦謂：「誰當都可以，只要丙○○的事物能夠處
      理好」等語（見本院110年8月25日訊問筆錄），故本院認
      維持由聲請人甲○○與關係人共同擔任監護人，除可相互監
      督處理相對人事務是否符合相對人之最佳利益，亦可避免
      獨任監護人，處理事務時發生損害相對人之權益，而聲請
      人丁○○、乙○○亦可本於親屬之地位，與聲請人甲○○及關係
      人就執行相對人事務共同協商，渠等對此並非無從置喙。
      從而，聲請人聲請改定相對人之監護人應由聲請人乙○○及
      甲○○共同任之，為無理由，應予駁回。
五、本件事證已臻明確，兩造其餘主張及證據，核與裁定結果不
    生影響，爰不一一論述，附此敘明。
六、依家事事件法第164條第3項，裁定如主文。　　　
中　　華　　民　　國　　111 　年　　3 　　月　　21　　日
                          家事法庭法  官  張淑芬
上列正本證明與原本無異。
如對本裁定抗告，須於裁定送達後10日內向本院提出抗告狀，並
繳納抗告裁判費新臺幣1,000 元。
中　　華　　民　　國　　111 　年　　3 　　月　　21　　日
                                   書記官 邱信璋